臺灣高等法院刑事裁定
109年度聲字第3387號
聲  請  人
即  被  告  于利浩



上列聲請人即被告因違反毒品危害防制條例案件（本院109 年度
上訴字第1579號），聲請發還扣押物，本院裁定如下：
    主  文
聲請駁回。
    理  由
一、聲請意旨略以：聲請人即被告于利浩（下稱被告）所有之IP
    HONE廠牌行動電話1 具（含門號0000000000號SIM卡1枚），
    雖屬被告使用通訊軟體與買家聯絡之用，但通訊軟體之特性
    為不限於單一裝置，得以特定帳號、密碼透過不同裝置連上
    網路後使用，無法透過沒收該具行動電話之方式遏止犯罪，
    且行動電話功能繁多，非專供被告聯繫買家所用，而該具行
    動電話扣案已逾1年，以手機產品更迭迅速、取得容易，該
    行動電話所餘殘值不高，應認此等沒收顯然欠缺刑法重要性
    。又上開行動電話內含與本案相關證據資料均已保存完畢，
    該行動電話難認與本案待證事實有關，無得為證據或宣告沒
    收而加以留存之必要，為此依刑事訴訟法第142條第1項、第
    2項規定，請求准予發還上開扣押物等語。
二、按可為證據或得沒收之物，得扣押之；扣押物若無留存之必
    要者，不待案件終結，應以法院之裁定或檢察官命令發還之
    。扣押物因所有人、持有人或保管人之請求，得命其負保管
    之責，暫行發還；扣押物未經諭知沒收者，應即發還。但上
    訴期間內或上訴中遇有必要情形，得繼續扣押之，刑事訴訟
    法第133 條第1 項、第142 條、第317 條分別定有明文。而
    所謂扣押物無留存之必要者，乃指非得沒收之物，且又無留
    作證據之必要者，始得依前開規定發還，倘扣押物尚有留存
    之必要者，即得不予發還；又該等扣押物有無留存之必要，
    並不以係得沒收之物為限，且有無繼續扣押必要，應由審理
    法院依案件發展、事實調查，予以審酌（最高法院101年度
    台抗字第125號裁定要旨參照）。是以扣押物有無繼續扣押
    之必要，審理法院自得依職權衡酌訴訟程序之進行程度、事
    證調查之必要性，而為裁量。 
三、經查：
（一）被告因涉犯毒品危害防制條例之販賣第三級毒品未遂犯行
      ，經新北市政府警察局新莊分局於民國108年2月21日晚間
      8時30分許，在臺北市大同區歸綏街與甘州街口查獲，為
      附帶搜索時查扣被告持有之IPHONE廠牌行動電話1具（含
      門號0000000000號之SIM卡1枚）等情，有搜索扣押筆錄、
      扣押物品目錄表在卷可稽（見108年度偵字第3760號卷第3
      5頁至第39頁）。嗣檢察官偵查終結，因認被告涉犯上開
      罪嫌，向臺灣士林地方法院提起公訴，經該法院調查審理
      後，認被告此部分犯行事證明確，於109年2月12日以108 
      年度審訴字第608號刑事判決判處被告犯共同販賣第三級
      毒品未遂罪，量處有期徒刑1 年2 月，並認定扣案之IPHO
      NE廠牌行動電話1具（搭配門號0000000000號之SIM卡1枚
      ）屬被告所有、供其犯罪所用之物，應予宣告沒收；惟被
      告不服提起上訴，現於本院以109 年度上訴字第1579號案
      件審理中等情，亦有上開起訴書、刑事判決等在卷可稽，
      此部分事實亦堪認定。
（二）被告固聲請發還上開扣案之IPHONE廠牌行動電話1具（含
      門號0000000000號之SIM卡1枚），惟查該具行動電話，經
      檢察官主張係供被告犯罪所用之物而聲請法院宣告沒收（
      見起訴書第3頁），復經原審審理後判決諭知宣告沒收（
      見原審判決書第11頁至第12頁），本案現仍在本院審理中
      ，全案尚未確定，上開扣案物品是否與本案待證事實全然
      無涉、是否屬於犯罪證據或供犯罪所用之物，非經踐行調
      查審理程序，自無從判明。參以被告於本院準備程序中自
      承扣案行動電話為其所有，供作本案犯罪使用等語（見本
      院卷第116頁），且被告提出之刑事聲請發還扣押物狀內
      記載「手機雖用於聯繫買家…」等語，是上開行動電話可
      能保有被告與購毒者聯繫之時間、內容等攸關犯罪行為之
      證據資料，衡酌行動電話所有人極易將之處分或移轉他人
      ，為確保日後審理之需要及保全將來執行之可能，於相關
      事證尚未查明或本案全案確定之前，本院認上開扣押物品
      仍有繼續扣押之必要，不宜逕行發還。聲請意旨徒以上開
      扣案物欠缺刑法上重要性、與本案待證事實無關，已無沒
      收或繼續扣押之必要，而向本院聲請發還云云，難認有據
      。 
（三）綜上，被告聲請發還扣押之IPHONE廠牌行動電話1具（含
      門號0000000000號SIM卡1枚），為無理由，應予駁回。
據上論斷，依刑事訴訟法第220條，裁定如主文。
中　　華　　民　　國　　109 　年　　8 　　月　　31　　日
                  刑事第十八庭  審判長法  官  何俏美   
                                      法  官  葉乃瑋 
                                      法  官  陳海寧   
以上正本證明與原本無異。
如不服本裁定，應於收受送達後五日內向本院提出抗告狀。
                                      書記官  吳芝嘉
中　　華　　民　　國　　109 　年　　8 　　月　　31　　日